臺灣高等法院高雄分院刑事判決　　　　99年度上訴字第1796號
上　訴　人
即　被　告　黃明鴻
選任辯護人　陳豐裕律師
上列上訴人因違反毒品危害防制條例案件，不服臺灣高雄地方法
院99年度審訴字第2389號中華民國99年9 月27日第一審判決（起
訴案號：臺灣高雄地方法院檢察署99年度毒偵字第3439號），提
起上訴，本院判決如下：
     主  文
原判決撤銷。
黃明鴻施用第一級毒品，處有期徒刑伍月，如易科罰金，以新臺
幣壹仟元折算壹日，扣案之海洛因壹包（含包裝袋，檢驗前淨重
零點零參參公克，檢驗後淨重零點零貳伍公克）沒收銷燬。
    事  實
一、黃明鴻前於民國98年間因施用毒品案件，經臺灣高雄地方法
    院以98年度審毒聲字第1291號裁定送觀察、勒戒後，認無繼
    續施用毒品傾向，於99年1 月12日執行完畢釋放出所，並由
    臺灣高雄地方法院檢察署檢察官以98年度毒偵字第4769號為
    不起訴處分確定。
二、99年5 月11日15時許，姓名年籍不詳綽號「清仔」之成年男
    子，以未顯示電話號碼之電話撥打黃明鴻持用之0000000000
    號行動電話，主動詢問黃明鴻是否要購買第一級毒品海洛因
    ，黃明鴻應允後，雙方即約定於同日16時許，在高雄市前鎮
    區○○○路夢時代購物廣場旁之加油站前交易毒品，黃明鴻
    依約前往該處，以新臺幣（下同）500 元之價格向「清仔」
    購買取得毒品海洛因後，隨即基於施用第一級毒品海洛因之
    犯意，在上開加油站廁所內，以將海洛因摻入香煙內點燃吸
    食之方式，施用第一級海洛因1次。嗣於同日17時許，在高
    雄市○○區○○路77號便利超商前，因黃明鴻形跡可疑為警
    攔查，黃明鴻於具有偵查犯罪權限之公務員尚不知其犯罪前
    ，主動自其褲子口袋內，取出其向「清仔」所購買施用剩餘
    之第一級毒品海洛因1 包（檢驗前淨重0.033 公克，檢驗後
    淨重0.025 公克）交予員警，並主動告知員警其施用第一級
    毒品之犯行，且願接受裁判及同意採尿液送驗，其送驗結果
    確呈嗎啡及可待因陽性反應，而查悉上情。
三、案經高雄市政府警察局前鎮分局移送臺灣高雄地方法院檢察
    署檢察官偵查起訴。
    理  由
壹、證據能力部分：
    按傳聞法則之重要理論依據，在於傳聞證據未經當事人之反
    對詰問予以核實，乃予排斥，惟若當事人已放棄對原供述人
    之反對詰問權，於法院審判時表明同意該等傳聞證據可作為
    證據，基於證據資料愈豐富，愈有助於真實發現之理念，並
    貫徹刑事訴訟法修法加重當事人進行主義之精神，確認當事
    人對於證據能力有處分權之制度，傳聞證據經當事人同意作
    為證據，法院認為適當者，亦得為證據。另當事人於調查證
    據時，對於傳聞證據表示「沒有意見」、「對於證據調查無
    意見」，而未於言詞辯論終結前聲明異議，應視為已有將該
    等傳聞證據採為證據之同意，此刑事訴訟法第159 條之5 定
    有明文。檢察官、被告及辯護人於本院準備程序及審判期日
    ，已表示對於全案卷證傳聞證據之證據能力均無意見，且同
    意作為本案之證據（見本院卷第27至28頁、第38頁），依刑
    事訴訟法第159 條之5 之規定，檢察官、被告及辯護人已同
    意本案傳聞證據均有證據能力，本院斟酌該等證據並非非法
    取得，亦無證明力明顯過低之情形，是該等證據，均得採為
    證據。
貳、實體方面：
一、訊據上訴人即被告黃明鴻（下稱被告）對於前揭犯罪事實坦
    承不諱，本院審酌：
  (一)被告上開自白，核與證人即查獲之員警林瑞政於本院審理時
    證稱：99年5 月11日17時許，我們在執行巡邏勤務時，在高
    雄市○○區○○路77號便利超商前發現被告形跡可疑，我們
    詢問被告身上有無可疑的東西，被告即交付扣案之毒品，在
    被告未交出毒品之前，我們不知道被告身上有毒品；製作警
    詢筆錄時，被告坦承施用海洛因，並供稱扣案毒品係於99年
    5 月11日16時許，在高雄市前鎮區○○○路中油加油站前，
    向綽號「清仔」之男子以500 元購買的，在被告供稱伊有施
    用毒品之前，我們不知道被告有施用毒品等語（見本院卷第
    39至42頁），互核相符。
  (二)關於本案施用毒品海洛因之時間、地點，被告於警詢中陳稱
    ：我最近一次施用毒品海洛因，是99年5 月6 日15時許在家
    中施用的等語（見偵卷第7 頁）；於偵查中陳稱：我最後一
    次施用毒品海洛因，是99年5 月6 日16時許在家中施用的等
    語（見偵卷第39頁）；於原審審理中陳稱：我是於99年5 月
    11日15時許，在高雄市苓雅區某處施用毒品海洛因等語（見
    原審卷第22頁）；於本院審理中陳稱：我是於99年5 月11日
    16時許向「清仔」購得毒品海洛因後，至同日17時許遭警查
    獲前此段期間施用毒品海洛因等語（見本院卷第47頁），歷
    次所述雖均不同。惟查，依據Clarke，s Isolation and Id
    en tification of Drugs第2 版記載，嗎啡（海洛因之主要
    代謝物）之半衰期（血中濃度減半所需之時間）大約為3 小
    時，而服用海洛因後24小時內約有服用量之80% 排泄於尿液
    中，海洛因於尿液中排出之最長時限，受施用劑量、施用方
    式、個人體質及其代謝情況等因素影響，因個案而異，一般
    可檢出之最長時間為服用後2 至4 天等情，業據行政院衛生
    署管制藥品管理局91年10月3 日管檢字第110436號函釋明確
    （見行政院衛生署管制藥品管理局94年6 月編印之濫用藥物
    檢驗相關解釋彙編第153 至154 頁）。復參酌被告於原審審
    理中業已陳稱：扣案之海洛因是我於查獲當日下午在夢時代
    旁之加油站，以500 元之代價向綽號「清仔」之人所購買，
    購買完畢後我就馬上施用，被警察查扣的毒品是我施用剩下
    的等語（見原審卷第22頁）。足認被告遭警查獲前，最後一
    次施用第一級毒品海洛因之時間，並非是99年5 月6 日，而
    是99年5 月11日16時許向「清仔」購得毒品海洛因後，至同
    日17時許遭警查獲前此段期間，且被告遭警查扣之毒品，是
    被告施用剩餘之毒品，均堪認定。
  (三)被告經警查獲後所採尿液經送檢驗結果，呈現嗎啡及可待因
    之陽性反應，此有高雄市政府警察局前鎮分局查獲煙毒麻醉
    藥品案件犯罪嫌疑人姓名對照表及高雄市立凱旋醫院99年6
    月2 日轉碼編號A00000000 號濫用藥物尿液檢驗報告各1 紙
    在卷可稽（見偵卷第15、32頁）；另扣案之白色粉末1 包，
    經送鑑驗結果，確含海洛因成分（檢驗前淨重0.033 公克，
    檢驗後淨重0.025 公克），亦有高雄市立凱旋醫院99年9 月
    13 日 高市凱醫驗字第13816 號濫用藥物成品檢驗鑑定書1
    紙附卷足憑（見原審卷第48頁）。
  (四)綜上所述，被告上開任意性之自白既有前揭證據可佐，核與
    事實相符，自得採為論罪科刑之依據，是本案事證已臻明確
    ，被告犯行洵堪認定，應予依法論科。
二、被告前於98年間因施用毒品案件，經臺灣高雄地方法院以98
    年度審毒聲字第1291號裁定送觀察、勒戒後，認無繼續施用
    毒品傾向，於99年1 月12日執行完畢釋放出所，並由臺灣高
    雄地方法院檢察署檢察官以98年度毒偵字第4769號為不起訴
    處分確定，復於觀察、勒戒執行完畢後5 年內之99年5 月11
    日16時許向「清仔」購得毒品海洛因後，至同日17時許遭警
    查獲前，再犯本件施用毒品案件，檢察官依毒品危害防制條
    例第23條第2 項規定逕行起訴，尚無不合。
三、按海洛因為毒品危害防制條例第2 條第2 項第1 款規定之第
    一級毒品，是核被告所為，係犯毒品危害防制條例第10條第
    1 項之施用第一級毒品罪，被告持有海洛因之低度行為，已
    為施用之高度行為所吸收，不另論罪。被告係於具有偵查犯
    罪權限之公務員尚不知其犯罪前，主動告知員警此次施用毒
    品之犯行且願接受裁判等情，業據證人林瑞政證述綦詳，已
    如上述，其乃係對於未經發覺之上開犯罪自首並願接受裁判
    ，應依刑法第62條前段之規定減輕其刑。
四、原審據以論處被告罪刑，固非無見。惟查：(一)本件扣案之毒
    品海洛因，係被告向「清仔」購買後施用所剩餘乙節，業據
    本院認定如前，則被告持有海洛因之低度行為，即應為施用
    之高度行為所吸收，不另論罪，乃原審認被告持有毒品海洛
    因之行為應成立持有毒品罪，並與被告所犯施用毒品罪分論
    併罰，尚有誤會。(二)被告係於具有偵查犯罪權限之公務員尚
    不知其犯罪前，主動告知員警此次施用毒品之犯行且願接受
    裁判等情，業據證人林瑞政證述綦詳，已如上述，其乃係對
    於未經發覺之上開犯罪自首並願接受裁判，應依刑法第62條
    前段之規定減輕其刑，乃原審疏未認定被告構成自首，致未
    予減輕其刑，亦有未合。被告上訴意旨，認原判決論處被告
    施用及持有毒品罪，予以分論併罰，復認原判決未依自首之
    例減輕其刑，而有未當，均有理由，自應由本院將原判決撤
    銷改判。
五、審酌被告歷經觀察、勒戒，然仍未戒除毒癮，復為本件施用
    毒品犯行，顯見其意志不堅，惟念其施用毒品之行為，究屬
    戕害自己身心健康，尚未危害他人，且於犯後自首坦承犯行
    、深表悔意、態度良好，及其除因施用毒品而觀察、勒戒外
    ，尚無其他犯罪前科紀錄，此有臺灣高等法院被告前案紀錄
    表1 份在卷可稽，並綜合考量被告係高職畢業、職業商、家
    境小康（見警卷教育程度欄、職業欄及家庭經濟狀況欄之記
    載）等一切情狀，爰量處有期徒刑5 月，並諭知以1 千元折
    算1 日之易科罰金折算標準。扣案之白色粉末1 包，經鑑驗
    後含第一級毒品海洛因成分無訛（檢驗前淨重0.033 公克，
    檢驗後淨重0.025 公克），業如前述，應依毒品危害防制條
    例第18條第1 項前段之規定，予以宣告沒收銷燬；其包裝袋
    因殘留微量海洛因毒品而難以析離，爰視同毒品整體，併依
    前開規定沒收銷燬。至鑑驗耗用之海洛因既已滅失，自無庸
    再予宣告沒收銷燬。
據上論結，應依刑事訴訟法第369 條第1 項前段、第364 條、第
299 條第1 項前段，毒品危害防制條例第10條第1 項、第18條第
1 項前段，刑法第11條、第41條第1 項前段，判決如主文。
本案經檢察官陳國全到庭執行職務。
中    華    民    國    100  年    1      月    14    日
                  刑事第十一庭  審判長法  官  翁慶珍
                                      法  官  石家禎
                                      法  官  孫啟強
以上正本證明與原本無異。
如不服本判決應於收受本判決後10日內向本院提出上訴書狀，其
未敘述上訴理由者，並得於提起上訴後10日內向本院補提理由書
狀（均須按他造當事人之人數附繕本）「切勿逕送上級法院」。
中    華    民    國   100    年    1     月    14    日
                                      書記官  劉鴻瑛
附錄本件判決論罪科刑法條：
毒品危害防制條例第10條：
施用第一級毒品者，處 6 月以上 5 年以下有期徒刑。
施用第二級毒品者，處 3 年以下有期徒刑。